臺灣高等法院臺中分院刑事判決　　　　　96年度上訴字第25號
上　訴　人　臺灣彰化地方法院檢察署檢察官
被　　　告　乙○○
上列上訴人因毒品危害防制條例案件，不服臺灣彰化地方法院95
年度訴字第1685號中華民國95年10月31日第一審判決（起訴案號
：臺灣彰化地方法院檢察署95年度毒偵字第3451號），提起上訴
，並經聲請併案審理（併辦案號：臺灣雲林地方法院檢察署95年
度毒偵字第1713號）本院判決如下：
    主  文
上訴駁回。
    事實及理由
一、本案經本院審理結果，認除補充後述部分外，其餘第一審判
    決認事用法及量刑均無不當，應予維持，並引用第一審判決
    書記載之事實、證據及理由（如附件）。
二、本案檢察官上訴意旨略以：被告於95年8月起至95年11月7日
    晚上12時許止，在雲林縣西螺鎮○○路302之2號居處，接連
    施用第一級毒品海洛因多次，因與被告本案犯行係「集合犯
    」，依審判不可分原則，該案為起訴效力所及，原審未及斟
    酌審判，難認允當等情。被告雖經警於95年11月8日查獲持
    有海洛因毒品1包、注射針筒2支，並於偵查中自白施用第一
    級毒品之犯行。惟檢察官上訴聲請併案審理之犯罪，除95
    年11月7日晚上12時許之施用毒品犯行有被告自白及扣案之
    海洛因毒品1包、注射針筒2支為證外，其餘檢察官指被告自
    95年8月起至95年11月6日止多次施用海洛因部分，除被告之
    自白外，別無其他證據，不足以認定該部分之犯罪。是原起
    訴犯罪事實之犯罪時間（95年8月23日）距95年11月7日，相
    隔已超過2個月以上，前後犯行顯非基於概括犯意反覆為之
    ；且修正前刑法第56條連續犯之規定，已自75年7月1日起廢
    除。本案被告在95年11月7日，又施用第一級毒品海洛因之
    犯行，既在原刑法第56條連續犯之規定被廢除之後，又非本
    案檢察官起訴書所起訴之犯罪事實，自非本案起訴效力所及
    ，本院尚屬無從併予審理。另刑法第56條連續犯之規定業於
    94 年1月7日修正公布刪除，並於95年7月1日施行，而依新
    法對於上開反覆實施犯罪模式之對應處置，除合於「接續犯
    」或「包括一罪」之情形外，則僅能依數罪併罰之規定個別
    處斷。又連續數行為而犯同一之罪名，部分之數行為，發生
    在新法施行前者，新法施行後，該部分適用最有利於行為人
    之法律，若其中部分之一行為或數行為，發生在新法施行後
    者，該部分不能論以連續犯（最高法院95年第8次刑事庭會
    議決議意旨參照）。至「集合犯」係依一般社會通念，特定
    犯罪行為具有反覆實施之特性，立法者於制定刑罰法律之初
    ，亦已認知該種行為類型之反覆性，而有意藉由法條中客觀
    構成要件之行為要素，涵括上開具有反覆實施特性之數個犯
    罪行為，仍僅接受一次刑法之評價為已足；然施用毒品犯罪
    ，或為零星偶一之施用，或長期不間斷的反覆施用，均有其
    可能性，是自難認立法者於制定刑罰法律之初，已認知施用
    毒品行為必屬具反覆性之犯罪，且有意藉由法條中客觀構成
    要件之行為要素，涵括上開具有反覆實施特性之數個犯罪行
    為。況實務上最高法院歷來僅將專以觸犯該等法條之罪，為
    其日常生活之職業者之常業犯，認為其性質上屬多數行為之
    集合犯，在法律上將之擬制為一罪（即學理上稱之實質上一
    罪）（最高法院92年台上字5115號判決、92年台上字第4959
    號判決、93年台上字第3609號判決、94年台上字第45 67號
    判決），而本次刑法修正既依據「刑罰公平原則」之考量，
    刪除有關連續犯之規定，並將含有連續犯性質之常業犯一併
    全數刪除（參見刑法修正草案總說明），則再以集合犯之概
    念評價多數施用毒品之行為，即有不當，因此，多次施用毒
    品犯罪之行為，當無論以「集合犯」之餘地，此時則應回歸
    一般刑法上行為單、複數之認定，而予論罪科刑，較稱妥適
    。公訴人認上開移送本院併案審理部分，與被告經原審法院
    所判決認定之施用第一級毒品海洛因犯行，係屬「集合犯」
    之實質上一罪，此項法律上之見解為本院本案所不採認。又
    縱認原刑法第56條連續犯之規定被廢除之後，施用毒品犯行
    應認係集合犯而論以一罪，然而檢察官上訴聲請併案審理之
    犯罪時間，與原起訴犯罪事實之犯罪時間相隔已有2個月以
    上，亦不得認此二部分犯行具有集合犯之一罪關係。公訴人
    上訴指摘原判決未及斟酌，難認允當云云，核無理由，其上
    訴應予駁回。聲請併辦部分既與原起訴有罪部分無實質或裁
    判上一罪關係，本院自無從併辦，應予退回。
三、被告經合法傳喚，無正當理由而未於審理期日到庭，爰不待
    其陳述，逕行判決。
四、據上論斷，應依刑事訴訟法第371條、第368條、第373條，
    判決如主文。
本案經檢察官甲○到庭執行職務。
中　　華　　民　　國　　96　　年　　2　  月　   15    日
            刑事第十庭  審判長法  官  林  照  明
                              法  官  蔡  名  曜
                              法  官  李  平  勳
上列正本證明與原本無異。
如不服本判決應於收受送達後十日內向本院提出上訴書狀，其未
敘述上訴之理由者並得於提起上訴後十日內向本院補提理由書（
均須按他造當事人之人數附繕本）。
                              書記官  許  哲  禎
中　　華　　民　　國　　96　　年　　2　  月　   26    日
附錄本案所犯法條：
毒品危害防制條例第10條第1項、第2項
施用第一級毒品者，處6月以上5年以下有期徒刑。
